【裁判字號】    95,台上,5737
【裁判日期】    951019
【裁判案由】    違反毒品危害防制條例
【裁判全文】
最高法院刑事判決            九十五年度台上字第五七三七號
上  訴  人  甲○○
                    之2（另案在台灣台南監獄執行）
選任辯護人  卓平仲律師
上列上訴人因違反毒品危害防制條例案件，不服台灣高等法院台
南分院中華民國九十五年六月二十一日第二審判決（九十五年度
上訴字第四九四號，起訴案號：台灣台南地方法院檢察署九十四
年度偵字第三一三一號，九十四年度毒偵字第八四八號），提起
上訴，本院判決如下：
    主  文
原判決關於販賣第一級、第二級毒品部分均撤銷，發回台灣高等
法院台南分院。
其他上訴駁回。
    理  由
一、發回（即販賣第一級、第二級毒品）部分：
本件原判決認定上訴人甲○○分別基於單獨或共同意圖營利而販
賣第一級毒品海洛因之概括犯意，先後於民國九十三年十月五日
某時，在台南市○○路○段一二六巷十五號五樓之五陳志棠住處
，以新台幣（下同）八萬元之價格販賣半兩重海洛因予陳志棠。
復於同年十一月間，在同市○○路往西港鄉某路邊及台南縣永康
市奇美醫院附近之中華路某處等地點，分別販賣五千元及九千元
之海洛因二次予陳建良。上訴人另基於意圖營利之概括犯意，先
於九十二年十、十一月間某日，央友人鍾嘉峰（另案經判處罪刑
確定）代為向外打探，適鍾某之友人鄭坤忠（綽號阿強，另案偵
查中）因缺錢花用，擬將所持有安非他命一大包（淨重四八八點
二一公克）出售，雙方以三十萬元之價格成交，上訴人遂於九十
二年十二月二日下午六時許，在高雄市三民區朝代汽車旅館內，
向鍾嘉峰及鄭坤忠販入上開安非他命。又於九十三年四月間，與
有意圖營利販賣安非他命犯意聯絡、行為分擔之蘇國慶（另案偵
辦中），先由王敏鈺撥打電話與蘇國慶聯絡後，至台南縣永康市
家樂福大賣場附近之琲翠大郡Ｋ棟九樓蘇某租屋處，再由上訴人
將安非他命交蘇國慶，轉交予王敏鈺，先後二次販賣二萬三千元
及三萬五千元之安非他命予王敏鈺。上訴人再於九十三年二月間
某二日，以其所有0000000000號行動電話為販賣安非
他命之聯絡工具，由林昭吟撥打上開電話後，連續在台南市○○
路延平國中附近、同市○○路與開元路交岔路口之四海豆漿店等
處，分別以五千元及四千五百元之價格販賣安非他命各一錢予林
昭吟二次，並於九十三年二月二十七日晚間十一點許，以同一方
式在台南縣中華路王建章婦產科前，販賣五千元之安非他命一錢
予林昭吟；林昭吟嗣於九十四年三月一日經警查獲後，供出安非
他命來源，即在警方授意下，以同一方式佯向上訴人購買安非他
命，並約定在台南縣中華路王建章婦產科前交易，上訴人旋於同
日下午六時十五分許攜帶安非他命一大包（淨重三十四點零八公
克）前往交易時，當場為埋伏員警查獲，致告未遂。警方隨即前
往台南縣永康市○○路二五八號七樓之十四上訴人住處，扣得海
洛因三大包（其中二包內分裝為二小包，共計五包，合計淨重四
十六點五五公克）、安非他命三包（合計毛重五點一五公克）、
電子磅秤與磨豆機各一台、分裝夾鍊袋三包、小鏟子二個及前開
0000000000號行動電話一具。其間上訴人於九十二年
十二月二日下午五時三十分許，駕駛車號ＱＤ－三三九○號自用
小客車，在國道一號中山高速公路北上岡山收費站前經警攔查未
停車，並棄車逃逸，經警於車內駕駛座下方，扣得安非他命一大
包（淨重四八八點二一公克）。又經警於九十三年十月二十七日
下午四時四十分持搜索票至台南縣學甲鎮○○路一三四號上訴人
住所及其所駕駛ＴＤ－三五八八號自小客車扣得海洛因一包（淨
重零點七一公克）等情。因而撤銷第一審關於販賣第二級毒品部
分科刑之判決，改判論處上訴人共同連續販賣第二級毒品罪刑（
累犯，處有期徒刑十年十月），另認第一審判決論處上訴人連續
販賣第一級毒品罪刑（累犯，處無期徒刑），為無不合，予以維
持，駁回上訴人就此部分在第二審之上訴。固均非無見。
惟查：(一)、有罪判決書所記載之犯罪事實，為論罪科刑適用法律
之基礎，故凡於適用法律有關之重要事項，必須詳加認定，明確
記載，然後於理由內敘明犯罪事實所憑之證據及認定之理由，始
足為適用法律之依據，否則即有判決不載理由之違法。毒品危害
防制條例第四條關於販賣毒品罪之成立，係以行為人有營利之意
思，而販入或賣出該條例所管制之毒品，或二者兼而有之者為構
成要件。故行為人於行為時，其主觀上有無此項營利之意思，自
應於事實欄內詳為記載，然後於理由內說明其憑以認定之證據，
始為合法。原判決認上訴人犯連續販賣第一級毒品罪及共同連續
販賣第二級毒品罪，雖於事實欄認定上訴人有此營利意圖，然於
理由內就上訴人主觀上如何分別俱有營利意圖乙節，並未說明所
憑認定之依據及其心證理由，自有判決理由不備之違法。(二)、施
用毒品者供出毒品來源，因而破獲者，毒品危害防制條例第十七
條規定得減輕其刑，則為免施用毒品之人為邀此減刑寬典，而故
為虛偽陳述嫁禍他人之危險，應有以補強證據，限制其自白證據
價值之必要。上訴人於警詢及偵審中始終否認有販賣海洛因予陳
志棠、陳建良二人及販賣安非他命予王敏鈺犯行。原判決係依憑
證人陳志棠、陳建良、王敏鈺分別於偵審中所稱向上訴人購買海
洛因、安非他命之供述，資為認定上訴人確有該二販賣毒品罪之
論據。然除各該買受毒品者之不利供述外，究有如何之補強證據
，足認渠等所供與實情相符，而可得採信？則未見原判決於理由
內予以論敘、說明，尚嫌理由不備。(三)、原判決事實認定上訴人
係於九十三年二月間某二日，連續在台南市○○路延平國中附近
、同市○○路與開元路口之四海豆漿店，分別以五千元及四千五
百元價格售賣安非他命予林昭吟二次，又於同年二月二十七日晚
間十一時許，在台南縣中華路王建章婦產科前，以五千元價格販
賣安非他命一錢予林昭吟等情。理由內則引用林昭吟於警詢及偵
查中之供述，資為該部分犯罪之論據。然林昭吟於九十四年三月
一日檢察官偵查中證稱伊係於上上個禮拜六或禮拜日開始向上訴
人買安非他命，買了三次，最後一次係（九十四年）二月二十七
日晚上約十一時等語（見三一三一號偵卷第十九頁）。依此，上
訴人先後售賣安非他命予林昭吟三次之犯罪時間應係在九十四年
二月間，原判決事實認定其犯罪時間係九十三年二月間，要與所
引上開卷證不相符合，而有證據上理由矛盾之違法。(四)、依九十
二年二月六日修正公布，於同年九月一日起施行之刑事訴訟法第
一百五十九條第一項規定，被告以外之人於審判外之言詞或書面
陳述，除有同條第二項及第一百五十九條之一至第一百五十九條
之五關於傳聞法則之例外規定外，原則上並無證據能力。原判決
係依憑林昭吟於警詢不利之供述，資為認定上訴人確有該部分販
賣安非他命犯行之論據。然林女該警詢之陳述係於九十四年三月
一日所為，屬審判外之供述，依上開傳聞證據法則規定，原則上
並無證據能力，原判決未說明其有何例外得為證據之情形，乃遽
採為科刑判決之基礎，尚嫌理由不備。以上，或係上訴意旨所指
摘，或為本院得依職權調查之事項，應認原判決關於販賣第一級
及第二級毒品部分有撤銷發回更審之原因。依原判決認定之事實
，上訴人販賣海洛因予陳志棠、陳建良均係渠單獨一人所為，並
無「共同販賣」情形，然於該部分事實則載為「甲○○分別基於
單獨或『共同』意圖營利而販賣第一級毒品海洛因之概括犯意」
等語，似不無疏誤。且刑法業於九十四年二月二日經修正公布，
於九十五年七月一日起施行，將連續犯規定予以刪除，案經發回
，更審判決對上開事實載敘之疏誤及刑法新舊規定之比較適用，
宜予一併注意，附此敘明。
二、駁回部分：
(一)、轉讓第二級毒品及施用第一級毒品部分
查第三審上訴書狀，應敘述上訴之理由，其未敘述者，得於提起
上訴後十日內補提理由書於原審法院，已逾上述期間，而於第三
審法院未判決前仍未提出上訴理由書狀者，第三審法院應以判決
駁回之，刑事訴訟法第三百八十二條第一項、第三百九十五條後
段規定甚明。本件原判決就上訴人施用海洛因之行為，係維持第
一審論處其連續施用第一級毒品罪刑之判決，駁回上訴人該部分
之上訴。另就上訴人無償轉讓安非他命予陳志棠、陳建良施用之
行為，則撤銷第一審所為科刑判決，改判論處連續轉讓第二級毒
品罪刑。上訴人不服原審判決，於九十五年七月十日提起上訴，
就原判決上開二部分，並未敘述理由，迄今逾期已久，於本院未
判決前仍未提出，依上開規定，此二部分上訴自非合法，應予駁
回。
(二)、施用第二級毒品部分
按刑事訴訟法第三百七十六條所列各罪之案件，經第二審判決者
，不得上訴於第三審法院，法有明文。本件上訴人施用安非他命
犯行，原審係依毒品危害防制條例第十條第二項規定論處罪刑，
核屬刑事訴訟法第三百七十六條第一款所定不得上訴於第三審法
院之案件，上訴人竟復一併提起上訴，顯為法所不許。該部分上
訴為不合法，亦應予駁回。
據上論結，應依刑事訴訟法第三百九十七條、第四百零一條，第
三百九十五條，判決如主文。
中    華    民    國  九十五  年    十    月   十九   日
                      最高法院刑事第八庭
                          審判長法官  張  淳  淙
                                法官  劉  介  民
                                法官  張  春  福
                                法官  洪  昌  宏
                                法官  蔡  彩  貞
      本件正本證明與原本無異
                                      書  記  官
中    華    民    國  九十五  年    十    月  三十一  日
                                                      Ｑ


司法院資訊處製作；財團法人民間司法改革基金會備份。
